臺灣板橋地方法院刑事判決　　　　　 100年度交簡上字第91號
上　訴　人
即　被　告　黃其清
上列被告因公共危險案件，不服本院民國100 年3 月25日100 年
度交簡字第858 號第一審判決（聲請簡易判決處刑案號：臺灣板
橋地方法院檢察署99年度偵字第25473 號），提起上訴，本院管
轄之第二審合議庭判決如下：
    主  文
原判決撤銷。
黃其清服用酒類，不能安全駕駛動力交通工具而駕駛，累犯，免
刑。
    事  實
一、黃其清前因公共危險案件，經臺灣宜蘭地方法院於民國95年
    7 月20日以95年度宜交簡字第104 號判處有期徒刑2 月，並
    於95年8 月11日確定。嗣於95年9 月7 日繳納易科罰金而執
    行完畢。
二、詎其猶不知悔改，明知服用酒類足以造成不能安全駕駛動力
    交通工具之危險，竟於99年7 月27日下午5 時許，在臺北縣
    五股鄉（現改制為新北市五股區）之公司車庫內飲用啤酒等
    酒類，飲用至同日下午5 時10分許止。雖其飲酒後視覺及行
    為反應能力降低，已不能安全駕駛動力交通工具，仍貿然於
    飲酒後騎乘車牌號碼879-CJK 號普通重型機車，從上址出發
    ，欲騎乘返回其當時所租住之桃園縣桃園市○○路住處。嗣
    於同日下午5 時27分許，其騎車沿臺北縣五股鄉○○路行駛
    ，而行經該路與自強路口時，竟貿然左轉自強路，遂遭沿新
    五路同向直行由李安莉所駕駛之車號LW-9415 號自小客車撞
    及，致黃其清人車倒地，經送醫急救後，由衛生署立臺北醫
    院檢驗其血液中酒精濃度高達241.9mg/dl（聲請書誤載為每
    公升1.2095毫克；經換算為呼氣酒精濃度，約為每公升1.20
    95毫克），始查獲上情。
三、案經臺北縣（現改制為新北市）政府警察局蘆洲分局報告臺
    灣板橋地方法院檢察署檢察官偵查而聲請簡易判決處刑。
    理  由
壹、證據能力方面
    按「被告以外之人於審判外之言詞或書面陳述，除法律有規
    定者外，不得作為證據」，刑事訴訟法第159 條第1 項定有
    明文，此即學理上所稱「傳聞證據排除法則」。依上開法律
    規定，傳聞證據原則上固無證據能力，但如法律別有規定者
    ，即例外認有證據能力。又被告以外之人於審判外之陳述，
    雖不符同法第159 條之1 至第159 條之4 之規定，但經當事
    人於審判程序同意作為證據，法院審酌該言詞陳述或書面陳
    述作成時之情況，認為適當者，亦得為證據，此據同法第15
    9 條之5 第1 項規定甚明。鑒於採用傳聞證據排除法則之重
    要理由之一，係因傳聞證據未經當事人之反詰問予以覈實，
    倘當事人願放棄對原供述人之反對詰問時，原則上即可承認
    該傳聞證據之證據能力，而揆諸我國刑事訴訟法第159 條之
    5 之立法理由，除參照前述傳聞證據排除法則之基本法理外
    ，亦參考日本刑事訴訟法第326 條之立法例，查日本刑事審
    判實務之運作，有關檢察官及被告均同意作為證據之傳聞書
    面材料或陳述，可直接援引該國刑事訴訟法第326 條作為傳
    聞例外之法律依據，僅在檢察官與被告不同意之情況下，乃
    須根據其他傳聞例外規定俾以斟酌該等書面材料或陳述是否
    具有證據能力，在當事人間無爭執之案件中，傳聞證據基本
    上均可依據前引規定提出於法院使用。職是之故，我國刑事
    訴訟法第159 條之5 之適用應可作同上之解釋。經查，本判
    決後開所引用之被告黃其清以外之人於審判外之陳述（包含
    書面陳述），固屬傳聞證據，惟被告及公訴檢察官就前揭審
    判外陳述之證據能力，先後於本院準備程序及審判期日中均
    表示同意上開證據資料有證據能力，本院審酌上開證據資料
    製作時之情況，尚查無違法不當及證明力明顯過低之瑕疵，
    亦認為以之作為證據應屬適當，故揆諸前開法律規定與說明
    ，爰逕依刑事訴訟法第159 條之5 第1 項規定，認前揭證據
    資料均例外有證據能力。
貳、實體方面
  一、認定事實部分
      訊據被告黃其清對於前揭時地飲酒後業已不能安全駕駛動
      力交通工具之犯罪事實均坦承不諱；本院復審酌被告遭查
      獲時之血液中酒精濃度為241.9mg/dl，換算為呼氣酒精濃
      度約為每公升1.2095毫克，此有衛生署立臺北醫院抽血檢
      驗資料1 紙附卷可按（參見偵查卷第35頁），查對於呼氣
      酒精濃度已達每公升0.55毫克（0.55mg/l）以上，肇事率
      為一般正常人之10倍，可認已達刑法第185 條之3 規定所
      謂「不能安全駕駛」之標準，此業經法務部於88年5 月18
      日以法八八檢字第001669號函告週知，應得作為不能安全
      駕駛動力交通工具之參酌資料。再者，酒精對人體造成之
      影響，於呼氣時酒精濃度達每公升零點25毫克（約合體內
      血液中酒精濃度50mg/dl ）即屬輕度中毒，造成輕度協調
      功能降低；呼氣酒精濃度達每公升0.5 毫克時（約合體內
      血液中酒精濃度100mg/dl），屬輕到中度中毒，出現反應
      較慢、感覺減低及影響駕駛等症狀；呼氣酒精濃度達每公
      升0.75毫克時（約合體內血液中酒精濃度150mg/dl），則
      出現思考改變、個性行為改變之症狀；呼氣酒精濃度高達
      每公升1.0 毫克時（約合體內血液中酒精濃度200mg/dl）
      ，已屬中度中毒，會有步態不穩、噁心嘔吐及精神混惑不
      清晰之症狀，此經行政院國軍退除役官兵輔導委員會台北
      榮民總醫院於88年8 月5 日以（88）北總內字第26868 號
      函檢附之附件二釋明在案。而使用酒精後對於身體之影響
      ，理論上與駕駛能力有關者尚包括︰(1)對移動景物之追蹤
      能力、(2)眼睛經強光照射後之恢復視力之能力、(3)監視四
      周之注意能力。惟許多飲酒者於飲酒後，因無可自覺之生
      理反應，以致腦部缺損而仍不自知，遂仍照常開車，此即
      眾多酒後駕車肇事之主因之一。故被告於肇事後所測得之
      呼氣酒精濃度竟高達每公升1.2095毫克，依上述說明，不
      僅肇事率遠超出未飲酒之正常人，且已屬中度中毒，其症
      狀有步態不穩、噁心嘔吐及精神混惑不清晰，而衡以本件
      被告飲酒後騎乘機車，竟疏於注意而貿然左轉，遂遭同向
      直行之自小客車撞及，益徵被告於飲用酒類後，其控制與
      反應能力均受影響，實已達不能安全駕駛之地步無訛。足
      徵被告之自白核與事實相符，其所為自白當堪採信，是以
      本件事證已臻明確，被告之犯行應堪認定。
  二、論罪部分
      核被告所為，係犯刑法第185 條之3 之不能安全駕駛動力
      交通工具罪。被告前有如前揭犯罪事實欄所載論罪科刑及
      執行完畢之紀錄，已見前述，其受有期徒刑執行完畢，於
      5 年以內故意再犯本件最重本刑為有期徒刑之罪，為累犯
      ，應依刑法第47條第1 項規定，加重其刑。
  三、撤銷原審判決及判決免刑之理由
      原審認本案事證明確，予以論罪科刑，固非無見。惟查，
      被告前有二次不能安全駕駛動力交通工具之公共危險前科
      紀錄，此有臺灣高等法院被告前案紀錄表1 份在卷可按，
      其進而再犯，且其當時呼氣酒精濃度之高，已見前述，當
      非知所悔改，依法雖本應受有相當程度之刑事非難，以資
      懲儆。然稽之被告於本件所為，尚未致生他人傷亡（參見
      偵查卷第11頁），反係其自己本身受有頸椎受損合併四肢
      肢體無力之傷勢，此有臺北榮民總醫院員山分院於100 年
      4 月18日出具之診斷證明書在卷可稽（參見本院卷第27頁
      ）；嗣經本院向被告就醫之財團法人天主教靈醫會羅東聖
      母醫院函詢結果，該醫院函覆略稱：被告頸椎脊髓損傷，
      四肢無力，無法行走，須輪椅助行，日常生活大部分需人
      協助，無法獨立完成日常生活，終身需他人照護，無痊癒
      之可能，除非未來科技進步等語，此有上開醫院100 年5
      月13日天羅聖民字第0345號函1 份附卷為佐（參見本院卷
      第37頁）。可知被告因本件酒駕行為，業已導致自身受有
      頸椎脊髓損傷合併四肢無力，無法獨立生活，亦無痊癒之
      可能，終身均需他人照料之嚴重傷勢，是被告因本件酒駕
      行為所遭受之不利後果可謂至深且鉅，對其所帶來之深刻
      教訓應已超乎刑罰之懲儆。本院審酌上情，並兼衡被告於
      犯後已能坦承犯行，態度良好，依其重傷之結果，亦無再
      犯之可能，且其所為並未致生他人傷亡之實害結果，情節
      難認非屬輕微，衡情顯可憫恕，實無再對被告處以在監自
      由刑或其他法定刑罰之必要，縱依刑法第59條減輕其刑，
      猶嫌過重，復衡以被告所犯係最重本刑1 年有期徒刑之罪
      ，當應依刑法第61條第1 款前段規定，免除其刑，以求罪
      刑相當，並符刑罰矯正之目的。是以原審判決疏未慮及於
      此，容有未合，被告執此上訴，為有理由，自應由本院予
      以撤銷，並改判被告免刑。
、被告經本院合法傳喚，無正當理由不到庭，依刑事訴訟法第
    455 條之1 第3 項準用同法第371 條規定，自得不待其到庭
    陳述，逕行判決，附此敘明。
據上論斷，依刑事訴訟法第455 條之1 第3 項、第371 條、第36
9 條第1 項前段、第364 條、第299 條第1 項但書，刑法第185
條之3 、第47條第1 項、第61條第1 款前段，刑法施行法第1 條
之1 第1 項，判決如主文。
本案經檢察官黃致中到庭執行職務。
中    華    民    國   100    年    6     月    30    日
                  交通法庭      審判長法官  陳信旗
                                      法官  俞秀美
                                      法官  劉正偉
以上正本證明與原本無異。
本判決不得上訴。
                                      書記官  陳金鳳
中    華    民    國   100    年    7     月    1     日
附錄本判決論罪科刑之法條：
刑法第185 條之3
    服用毒品、麻醉藥品、酒類或其他相類之物，不能安全駕駛
    動力交通工具而駕駛者，處1 年以下有期徒刑、拘役或科或
    併科15萬元以下罰金。